【裁判字號】    98,執消債更,26
【裁判日期】    991110
【裁判案由】    
【裁判全文】
臺灣澎湖地方法院民事裁定          98年度執消債更字第26號
債  務  人  歐連通
債  權  人  臺灣土地銀行股份有限公司
法定代理人  蘇樂明
訴訟代理人  陳燦耀
債  權  人  新加坡星展銀行股份有限公司
法定代理人  陳亮丞
債  權  人  臺灣銀行股份有限公司
訴訟代理人  張秋煌
債  權  人  台新國際商業銀行股份有限公司
法定代理人  吳清文
債  權  人  萬泰商業銀行股份有限公司
法定代理人  盧正昕
債  權  人  玉山商業銀行股份有限公司
法定代理人  黃永仁
代  理  人  蔡坤庭
債  權  人  聯邦商業銀行股份有限公司
法定代理人  李憲章
債  權  人  合作金庫商業銀行股份有限公司
法定代理人  劉燈城
代  理  人  鄭志誠
上列當事人聲請消費者債務清理事件，本院裁定如下：
    主  文
債務人所提如附件一所示之更生方案應予認可，並自本裁定確定
之次月起，於每月十日給付債權人。
債務人在未依更生條件全部履行完畢前，其生活程度應受如附件
二所示之限制。
    理  由
一、按債務人有薪資、執行業務所得或其他固定收入，法院認更
    生方案之條件公允者，得不經債權人會議可決，逕依債務人
    之聲請或依職權以裁定認可更生方案；法院為認可之裁定時
    ，因更生方案履行之必要，對於債務人在未依更生條件全部
    履行完畢前之生活程度，得為相當之限制，消費者債務清理
    條例第64條第1項、第62條第2項分別定有明文。
二、經查：
   (一)本件債務人聲請更生，前經本院97年度消債更字第57號
       裁定開始更生程序在案，有上開裁定一份在卷可參，又
       債務人確有薪資、執行業務所得或其他固定收入等情，
       亦有其現所服務之中華油漆行所出具之薪資袋在卷足憑
       。
   (二)本件無擔保及無優先權之債務總額為新台幣(下同)3,881
       ,241元，而債務人第一次所提出之更生方案，其內容為
       ：每個月為1期，每期清償9,357元，清償期6年，總清償
       額673,704元，清償成數約17.35%。俟經本院通知其到院
       詢問並促其提高清償金額後，債務人同意並再提出新更
       生方案，其內容：為每1個月為1期，每期清償9,357元，
       清償期8年，總清償額898,272元，清償成數約23.14%，
       因其每期清償金額偏低，迭經本院之勸導，債務人遂逐
       次提出每期清償11,000元、12,000元之新更生方案，債
       務人願意逐次提高清償金額，顯見其有清償之誠意，本
       院遂告知其如欲本院認可，應考慮變賣其名下之沙港北
       段96號、97號兩筆土地以增加清償金額，這樣對債權銀
       行也較好，其同意並以該兩筆土地之公告市值72,456元
       加入更生方案分配於債權人，其內容即為如附件一所示
       之更生方案。
   (三)再觀諸債務人現在每月之薪資為33,000元，而其於提出
       第1次更生方案時，所提列之每月生活支出如下：1、膳
       食費7,500元；2、交通費700元；3、醫療費225元；4、
       水電費320元；5、瓦斯費355元；6、電話費300元；7、
       房屋稅236元；8、日用雜費300；9、扶養2個小孩之費用
       元等，總共22,354元。姑不論其所列之每月支出項目及
       數額是否合理，如以債務人現在每月薪資約為33,000元
       ，而其每月必要生活費用，以98年度內政部主計處所公
       布臺灣省每人每月最低生活費用為9,829元，加上其每
       月所需支出其2名子女之扶養費，此如以債權人所主張
       應以綜合所得稅扶養免稅額每人每月為6,833元為準，惟
       因其配偶馬素貴亦因無力清償債務，復無工作固定收入
       而經本院進行清算程序，現並無工作收入，在家持理家
       事並照顧現年11歲之幼子，無力分擔，致其全家之支出
       全賴債務人一人支應觀之，則債務人每月所需支出2 名
       子女之扶養費應為13,666元，如此的話，其每月薪資
       33,000元減去每月最低生活費用9,829元，再減去每月
       所需支出子女之扶養費13,666元，則只剩9,505元可供
       其自由處分及清償債務，而債務人所提如附件一所示之
       更生方案卻願每月每期清償12,755元，且其曾向本院明
       言：在更生方案履行期間會盡力節撙開支以履行更生方
       案，且如要其再提高清償金額，其實無能為力，由此觀
       之，是債務人所提如附件一所示之更生方案，堪認債務
       人已盡其最大能力以清償債務。
   (四)至於債權人對附件一所示之更生方案，星展銀行、臺灣
       銀行、土地銀行未表示意見，玉山銀行表示無意見，至
       不同意者有合作金庫銀行、台新銀行、聯邦銀行及萬泰
       銀行等4位債權人，其不同意之理由，主要者如下：
       1、該更生方案清償成數偏低。
       2、應每期清償18,000元始為合理。
       3、債務人應變賣名下不動產，以用於清償債務。
       4、債務人之女已21歲，雖現為大二學生，然已具謀生能
          力應自行負擔自己之學費及生活開消，債務人之配偶
          亦同。
       對上開主張，站在債權人之立場，本院能夠理解，可是
       本院想向債權人說明如下：
       1、更生程序之目的旨在促使欠缺清償能力而具有固定收
          入之債務人，於相當期間盡力清償債務後而得以免責
          ，俾使其能獲經濟重生，以免因其長期經濟困頓所衍
          生諸多社會問題，所以上開條例並不要求債務人須百
          分之百清償，亦未要求其清償須達一定成數，法院始
          得認可裁定，否則並不能解決其長期經濟困頓而大違
          上開條例之立法目的。
       2、如上所述，本件債務人之每月收入扣除其每月必要支
          出後，只剩9,505元可自由處分，是債權人主張債務
          人每月應還18,000元並非合理。
       3、按更生程序進行中，債務人對其財產仍享有管理處分
          權，且其與清算程序不同，法並不要求債務人須將其
          財產加以變賣用來清償債務，只是法院依上開條例第
          64條逕行認可更生方案時，其更生方案所定清償總金
          額須受上開條例第64條第2項第3款所揭示之清算保障
          原則之拘束，是債權人主張債務人應變賣財產以清償
          債務，並無法律依據。加以在本案，債務人所擁有較
          有價值之房屋及其建地，由該房地之抵押債權人土地
          銀行及合作金庫銀行依本院命其陳報更生程序開始時
          ，該房地之價值於清償抵押債權後之剩餘額為何而所
          出具之陳報狀，得知該房地顯不足清償抵押債權，縱
          予以變賣，更生債權人亦無從受償。
       4、按子女只要不能維持生活而無謀生能力，即享有受父
          母扶養之權利，並不因成年即無受扶養之權利，至其
          是否願意自謀生計係其自由，應由其自己決定，非旁
          人所可干涉或強制，其理甚明。債務人之配偶是否應
          去工作亦然。是債權人對此之主張，並非有理。
三、綜上所述，本案債務人有固定收入，且其所提如附件一所示
    之更生方案，其條件核屬公允、適當、可行，且無同條例第
    63條所定不應認可之消極事由存在，故不經債權人會議可決
    ，予以認可該更生方案，另並依上開規定，就債務人在未依
    更生條件全部履行完畢前之生活程度，裁定為相當之限制，
    爰裁定如主文。
四、如不服本裁定，應於裁定送達後10日內，以書狀向司法事務
    官提出異議。
中    華    民    國    99    年    11    月    10    日
                  民事庭司法事務官
附件一：更生方案
 ┌──────────────────────────┐
 │壹、更生方案內容                                    │
 │1.認可裁定確定之次月起，每一月為一期，共96期。      │
 │2.每期清償新台幣（下同）12,755元。                  │
 │3.無擔保債務總金額：3,881,241元。                   │
 │4.清償總金額：1224,480元。                          │
 │5.清償比例：31.54%。                                │
 ├──────────────────────────┤
 │貳、更生清償分配表                                  │
 ├──┬──────────┬─────┬──────┤
 │編號│無擔保及無優先債權人│ 債權金額 │每期分配金額│
 ├──┼──────────┼─────┼──────┤
 │ 1  │玉山商業銀行        │    76,726│     252    │
 ├──┼──────────┼─────┼──────┤
 │ 2  │星展商業銀行        │   291,461│     958    │
 ├──┼──────────┼─────┼──────┤
 │ 3  │合作金庫商業銀行    │ 2,687,329│   8,832    │
 ├──┼──────────┼─────┼──────┤
 │ 4  │台灣銀行            │   132,051│     434    │
 ├──┼──────────┼─────┼──────┤
 │ 5  │萬泰商業銀行        │   232,518│     764    │
 ├──┼──────────┼─────┼──────┤
 │ 6  │聯邦商業銀行        │   207,341│     681    │
 ├──┼──────────┼─────┼──────┤
 │ 7  │土地銀行            │    57,606│     189    │
 ├──┼──────────┼─────┼──────┤
 │ 8  │台新國際商業銀行    │   196,209│     645    │
 ├──┼──────────┼─────┼──────┤
 │    │   合         計    │ 3,881,241│  12,755    │
 │    │                    │          │            │
 └──┴──────────┴─────┴──────┘
附件二債務人在未依更生條件全部履行完畢前，應受下列生活限
 制：
 1、不得為奢侈、浪費之行為。
 2、不得為賭博或投機行為。
 3、不得為金錢借貸行為。
 4、不得為不動產之處分。
 5、不得從事國外旅遊等消費活動。
 6、不得投資金融商品（如股票、基金等）。
 7、不得駕駛超過新台幣500,000元以上之車輛。但因營業謀生
    必要者不在此限。
 8、每月日常生活支出不得超過政府公告當年度各縣市之最低生
    活標準。

司法院資訊處製作；財團法人民間司法改革基金會備份。
